【裁判字號】    96,上訴,5281
【裁判日期】    970123
【裁判案由】    違反槍砲彈藥刀械管制條例
【裁判全文】
臺灣高等法院刑事判決                96年度上訴字第5281號
上  訴  人  臺灣板橋地方法院檢察署檢察官
被      告  甲○○
上列上訴人因被告違反槍砲彈藥刀械管制條例案件，不服臺灣板
橋地方法院95年度訴字第1417號，中華民國96年10月30日第一審
判決（起訴案號：94年度偵字第17687 號），提起上訴，本院判
決如下：
    主  文
上訴駁回。
    理  由
一、公訴意旨略以：被告甲○○明知具有殺傷力之槍枝、子彈，
    非經許可，不得持有，竟於民國（下同）93年5 月間某日，
    在臺北縣板橋市○○路某模型玩具店內，購得可發射子彈具
    有殺傷力之改造手槍1 枝，另於同年5 、6 月間某日，在臺
    北縣中和市○○街，收受某真實姓名年籍不詳、綽號「阿棋
    」之成年男子交付具有殺傷力之制式霰彈3 顆而持有之。迄
    94年4 月12日晚間8 時30分許，為警在臺北縣三重市○○○
    路225 號前查獲，並扣得改造手槍1 枝、制式霰彈3 顆。因
    認被告涉犯槍砲彈藥刀械管制條例第8 條第4 項未經許可持
    有改造手槍及第12條第4 未經許可持有子彈等罪嫌。
二、按案件曾經判決確定者，應諭知免訴之判決，刑事訴訟法第
    302 條第1 款定有明文。次按被告或共犯之自白，不得作為
    有罪判決之唯一證據，仍應調查其他必要之證據，以察其是
    否與事實相符，同法第156 條第2 項亦有明文規定。又刑事
    訴訟法第156 條第2 項規定，被告雖經自白，仍應調查其他
    必要之證據，以察其是否與事實相符，立法目的乃欲以補強
    證據擔保自白之真實性，亦即以補強證據之存在，藉之限制
    自白在證據上之價值。而所謂補強證據，則指除該自白本身
    外，其他足資以證明自白之犯罪事實確具有相當程度真實性
    之證據而言。雖其所補強者，非以事實之全部為必要，但亦
    須因補強證據與自白之相互利用，而足使犯罪事實獲得確信
    者，始足當之（最高法院74年臺覆字第10號判例亦同此意旨
    ）。
三、公訴人認被告涉犯上揭罪名，無非係以：（一）被告於警詢
    、偵查中之自白。（二）扣案之改造手槍1 支、12GAUGE 制
    式散彈3 顆。（三）本件搜索、扣押筆錄及扣押物品目錄表
    各1 紙。（四）內政部警政署刑事警察局刑鑑字第09400584
    34號槍彈鑑定書一件等，資為主要論據。被告雖坦承持有扣
    案之改造手槍1 支、12GAUGE 制式散彈3 顆之行為，惟辯稱
    ：扣案之改造手槍1 支、12GAUGE 制式散彈3 顆等物皆與其
    前案確定判決（即臺灣臺北地方法院93年度訴字第1670號判
    決）所認定其寄藏之槍械，為同一批槍械等語。經查：
（一）被告前於93年8 月17日凌晨某時許，受蔡鴻樟之託，與某
      真實姓名年籍不詳、自稱「炳志」之成年男子，同往臺北
      市○○○路蔡鴻樟住處，取得具有殺傷力之改造手槍1 枝
      （為仿GLOCK 廠19C 型半自動手槍製造之玩具手槍換裝金
      屬槍管改造而成）、制式子彈5 顆、土造子彈8 顆、土造
      槍管1 枝後，藏放在臺北縣中和市○○街391 號宏仁賓館
      507 號房間內，旋於同年月19日凌晨0 時許，在該址為警
      查獲，所涉共同未經許可寄藏改造手槍、子彈、槍砲彈藥
      主要組成零件罪，經臺灣臺北地方法院於94年8 月25日以
      93年度訴字第1670號判決判處有期徒刑3 年2 月，併科罰
      金新臺幣5 萬元，如易服勞役，以新臺幣900 元折算1 日
      ，而於94年9 月19日確定（以下稱：前案），有臺灣臺北
      地方法院93年度訴字第1670號判決判（見原審卷第33頁至
      第40頁）、本院被告前案紀錄表各1 件附卷可稽。
（二）本件臺北市政府警察局北投分局警員於94年4 月12日晚間
      8 時30分許，據報前往臺北縣三重市○○○路225 號前，
      查獲被告持有具有殺傷力之改造手槍1 枝、制式霰彈3 顆
      之事實，有前述改造手槍1 枝、制式霰彈3 顆扣案可資佐
      證，及臺北市政府警察局北投分局受理各類案件紀錄表、
      自願受搜索同意書、搜索扣押筆錄等件在卷足稽。而扣案
      槍、彈經以性能檢驗法、試射法鑑定結果，其中改造手槍
      1 枝（槍枝管制編號0000000000）認係由仿WALTHER 廠PP
      K/S 型半自動手槍製造之玩具手槍，換裝土造金屬槍管而
      成之改造手槍，機械性能良好，可擊發適用子彈，認具殺
      傷力；另霰彈3 顆，認均係12GAUDE 制式霰彈，均具殺傷
      力，亦有內政部警政署刑事警察局94年4 月28日刑鑑字第
      0940058434號槍彈鑑定書1 件在卷可憑。足認本件被告所
      持有之改造手槍1 枝、制式霰彈3 顆並具有殺傷力之事實
      ，應堪認定。
（三）被告於警詢時雖供承：扣案改造手槍1 枝，係伊於93年5
      月間某日，在臺北縣板橋市○○路某模型玩具店所購得；
      另制式霰彈3 顆，則係於同年5 、6 月間某日，在臺北縣
      中和市○○街，向某真實姓名年籍不詳、綽號「阿棋」之
      人無償轉讓而持有（見偵查卷第6332號卷第17頁、第18頁
      ）。惟經原審法院勘驗其警詢之錄音內容，被告就扣案改
      造手槍1 枝與霰彈3 顆之來源，先稱：係上次那個案件（
      即臺灣臺北地方法院93年度訴字第1670號）所遺留下來等
      語（見原審〈警詢第一片光碟〉勘驗筆錄第14頁）。復稱
      ：係93年5 月間，在臺北縣板橋市○○路某模型玩具店，
      以新臺幣（下同）2, 000元之對價購得等語（見原審〈警
      詢第一片光碟〉勘驗筆錄卷第14頁）。嗣又改稱：係拾獲
      等語（見原審〈警詢第一片光碟〉勘驗筆錄卷第30頁），
      繼之再改稱：係綽號「阿棋」之人於93年5 月間，在臺北
      縣中和市○○路南勢角附近交付云云（見原審〈警詢第二
      片光碟〉勘驗筆錄卷第14頁、第15頁），是被告於警詢之
      供述顯然前後不一。再被告於偵查中先供稱：槍是93年5
      、6 月在板橋市○○路一家玩具店以3,000 元左右購得；
      另3 發霰彈槍子彈，是93年7 、8 月，在中和市○○街，
      綽號「阿齊」的男子無償給伊等語（見臺灣板橋地方法院
      94年度偵字第6332號卷第32頁）。另又改稱：手槍及制式
      彈3 顆是在三重市重新橋下所購得，是與93年前案被查獲
      之槍枝一起買的，買來之後就放在其新店的住處等語（見
      偵查卷第23頁），其前後說詞亦反覆，且與警詢時所供情
      節互有不同，是否可信，已非無疑。能否僅因被告上開矛
      盾且顯屬可疑之自白，遽認其確於93年5 、6 月間購得扣
      案之改造手槍，及向「阿棋」收受取得扣案制式霰彈之事
      實，自有疑問。
（四）又證人蔡鴻樟於原審審理時證稱：其於93年8 月17日在中
      和南勢角為警盤查時，聯絡被告至臺北市○○○路住處取
      出槍械、子彈，委託被告藏放；又伊請被告甲○○拿走之
      袋子包括槍、子彈、滑套，但袋子裡總共放了幾把槍枝，
      又最後被警方搜得幾把槍枝，伊並不清楚，應該還有未被
      搜到之槍枝，被告前案被查獲時，伊不在場，嗣後在法院
      ，法官提示幾把槍枝，伊就承認幾把，不可能搜到2 把槍
      枝，伊承認應有5 把槍枝等語（見原審卷第155 頁至第15
      7 頁）。是由證人蔡鴻彰前開所言，不排除其交付被告寄
      藏之槍枝等物，除前案被查扣之槍彈外，尚有其他槍彈存
      在。再經原審提示扣案之槍枝及子彈予蔡鴻樟辨識，其亦
      證稱：扣案之槍枝、子彈確為伊放置在重慶南路住處，並
      委託被告取走等語（見原審卷第162 頁），並明確指明槍
      枝、子彈之型號為PPK 型，口徑8mm 等情（見原審卷第16
      3 頁），核與內政部警政署刑事警察局前揭94年4 月28日
      刑鑑字第0940058434號槍彈鑑定書所述扣案之槍枝、子彈
      之型號及口徑相符。是被告所供扣案之改造手槍1 枝、霰
      彈3 顆，係證人蔡鴻樟所有，並經其於93年8 月17日凌晨
      某時許，連同前案查扣之槍枝、子彈、零件等物品，一併
      寄藏持有之辯詞，尚非全無理由。
四、綜上所述，本件除被告於警詢及偵查中之前後不一之自白外
    ，並無任何證據證明扣案之槍彈如公訴意旨所指係由被告另
    行購入等情，基於「罪疑利益歸於被告」之原則，堪認本件
    扣案之槍彈確蔡鴻樟委託被告所寄藏持有，與臺灣臺北地方
    法院93年度訴字第1670號刑事案件認定之事實，核屬同一事
    實。而本件查獲之日期係94年4 月12日，而前案最後事實審
    判決之日期為94年8 月25日，並於同年9 月19日確定，是被
    告本件被訴未經許可持有槍彈之行為自為前開確定判決既判
    力之效力所及，揆諸前開規定，自應為免訴判決之諭知。
五、檢察官上訴意旨略以：
（一）本件被告經查獲時，先於警詢中供稱：扣案槍彈係伊於93
      年5 月間購買等語；嗣經於偵查中亦陳稱：槍是93年5 、
      6 月在板橋市購買，子彈是之後在同一家店所購得，並將
      之藏放於新店市住處，嗣因朋友之親戚在三重當警察，伊
      想拿去繳交，惟在途中被盤查等語。而本件經併案由臺灣
      臺北地方法院審理時（即前案），被告於審理中復陳稱：
      （94年4 月12日警察查獲物品？）是蔡鴻樟叫伊去板橋市
      購買，伊自己組裝等語（見臺灣北地方法院93年度訴字第
      1670號卷94年6 月15日筆錄）、（94年4 月12日警察查獲
      物品？）是買來的，在鈞院交保（94年1 月12日）後兩星
      期去買的（見上開卷宗94年8 月11日筆錄）。原審勘驗被
      告警詢錄音內容，被告於警詢中對槍彈來源雖吞吞吐吐，
      惟警詢筆錄記載確係依被告自由意思陳述，另被告亦不否
      認於偵查及另案審理中之陳述確係出於自由意思，自有證
      據能力，原審僅以被告於警詢中之說法不一，即認被告持
      有槍彈與前案為同一事實，疏忽被告其餘多次陳述，顯有
      疏漏。
（二）原審以證人蔡鴻樟之證述，即認扣案之槍彈係證人蔡鴻樟
      一併交付被告持有云云。惟證人蔡鴻樟除於前案中陳稱：
      伊承認持有扣案之兩把槍（即前案扣案之槍枝），伊叫甲
      ○○寄藏之東西，不清楚裡面是什麼等語，並堅決否認本
      件扣案物為其所有。且證人蔡鴻樟於原審審理時先證稱：
      （委託被告取出的槍械子彈情形數量？）忘記了；（當時
      有兩把槍？）搜到就是這兩把；（你先前陳稱你不知道甲
      ○○收的東西有哪些？）知道；（所以你先前所述不實？
      ）不實也是判下去等語。足認證人並不清楚本件扣案物品
      之種類、數量及是否為其所有，並囑託被告拿取等情，惟
      本件原審審判長竟直接提示扣案之槍彈予證人，並訊問「
      此是否為你放豈在住處委託被告取走」等語，而證人或因
      前案槍彈案件已經判決確定，即證稱「是」，且該證人前
      有多次槍彈前科，自能證稱「型號為PPK 、口徑8 釐米」
      等語。而原審審判長在無誘導必要下，即為誘導詢問，使
      證人順應訊問者之問題為陳述，該證人之證述有無證據能
      力，顯值斟酌。
（三）且依被告及證人所述，被告係於93年8 月17日受蔡鴻樟之
      託，至蔡鴻樟位於臺北市○○○路住處取出槍彈等物，嗣
      被告將上開物品放置於臺北縣三重市宏仁賓館內，經警於
      同年8 月19日查獲具殺傷力之手槍l 支、子彈，及不具殺
      傷力之改造手槍1 枝等物，縱本件扣案槍彈為證人蔡鴻樟
      連同前案扣案槍枝等物，一併囑託被告拿取，惟本件扣案
      槍彈並未於93年8 月19日經警查獲，而係於94年4 月12日
      經警於被告身上查獲，又被告於94年1 月12日即離開監所
      ，人身自由未受限制，則被告將蔡鴻樟囑其拿取之槍彈分
      裝，並將本件扣案之槍彈另行置放，又於出監三個月後隨
      身攜帶上開扣案物，顯有另行持有本件槍彈之意，原審漏
      未審酌於此，即認與前案為同一事實，顯為速斷。
（四）又證人邱文宗於原審時證稱：93年間有一次伊去戴被告甲
      ○○，被告有拿兩支槍給伊看等語，而被告前案經警查獲
      之物品，即為具有殺傷力之手槍1 枝、不具殺傷力之改造
      手槍1 枝及子彈等物，足認被告自蔡鴻樟處取得之槍彈即
      為前案扣案物，不包括本件扣案之槍枝、霰彈等物，原審
      未審酌證人邱文宗之證詞，即認定被告本件持有槍彈之行
      為應為前案確定效力所及，顯有疏漏。
六、惟查：
（一）本件被告非僅於警詢時之供述有前後不一之情形外，其於
      偵查時亦有供詞反覆之情。況被告之自白，本不得作為有
      罪判決之唯一證據，仍應調查其他必要之證據，以資補強
      ，始得擔保自白之真實性，本件除上開不利於被告之自白
      外，並無其他積極證據得以佐證，已如前述。是公訴人認
      原審疏忽被告其他多次供述，顯有疏漏云云，應有誤會。
（二）再證人蔡鴻樟於原審審理時係經具結後始為陳述，其所為
      之證述，自非無證據能力。而前案之案發時間距本件原審
      審理已有多年，證人蔡鴻樟因時間久遠，記憶模糊，未能
      詳述所寄藏之槍彈數量，亦屬常情。而證人、鑑定人經當
      事人、代理人或辯護人詰問後，審判長得續行訊問，刑事
      訴訟法第166 之6 條第2 項有明文規定，本件原審審判長
      為喚醒證人蔡鴻彰之記憶，於訊問證人後，提示扣案之槍
      彈予證人辨識，係依法執行調查程序，何有誘導詢問之可
      言。且證人於原審審判長提示扣案之證物後即已確認係其
      先前委託被告取走之物（見原審卷第162 頁），復經公訴
      人詢問該槍枝之型號，證人亦能立即陳述其為「PPK 口徑
      8 釐米」無誤（見原審卷第163 頁），是扣案之槍彈為證
      人交付予被告一節，尚非不可採信。
（三）再按槍砲彈藥刀械管制條例第12條第4 項，係將持有與寄
      藏手槍罪為分別之處罰規定，而寄藏與持有，均係將物置
      於自己實力支配之下，僅寄藏必先有他人之持有行為，而
      後始為之受寄代藏而已，故寄藏之受人委託代為保管，其
      保管之本身，亦屬持有，不過，此之持有係受寄之當然結
      果，雖不應另就持有予以論罪，然未經許可持有手槍，其
      持有之繼續，為行為之繼續，亦即一經持有手槍，罪已成
      立，但其完結須繼續至持有行為終了時為止。則包括持有
      之寄藏手槍行為，自亦為行為之繼續，其犯罪之完結須繼
      續至寄藏行為終了時為止。此與司法院院解字第3632號解
      釋所稱寄藏贓物罪於寄藏行為完畢時其犯罪即已完成，其
      後之占有該贓物乃犯罪之狀態繼續，而非行為繼續，迥不
      相同（最高法院93年台上字第2253號判決亦同此意旨）。
      是本件扣案之槍彈既係前案證人蔡鴻樟交付予被告予以收
      藏，縱被告於前案查獲後曾被收押，並於出所後攜帶本件
      扣案之槍彈為警查獲，惟所謂寄藏本既係將受寄物藏置於
      隱密處所，不易讓人發現，並非須隨身攜帶，永不離身，
      亦不限於須藏置於一定處所，不可變更寄藏處所，或改變
      寄藏之方式。是被告於前案遭查獲時，縱未將受寄之槍彈
      交出全數，或係為保護自己或證人蔡鴻彰不要加重刑責，
      或係抱著僥倖心理仍想保有扣案之槍彈，但不能因此即認
      其另行起意持有槍彈。再被告雖因前案遭羈押，惟亦不會
      因其人身自由遭限制即謂有中斷寄藏之意思。至被告嗣後
      隨身攜帶扣案之槍彈上街亦不過為寄藏之當然結果，本件
      被告持有扣案之槍枝應為前案寄藏槍枝行為之繼續，難認
      被告有另行持有扣案槍彈之意思。
（四）又證人邱文宗於原審審理時雖曾證稱：被告於93年間，有
      拿2 支槍枝給伊觀看等語（見原審卷第163 頁），然證人
      並未說明該2 枝槍枝之型式、顏色或外觀特徵，則證人邱
      文宗所見是否即為證人蔡鴻樟交予被告寄藏之槍枝，並非
      無疑。再被告是否願向證人出示槍枝，或出示槍枝之數量
      ，被告本有決定之權，自不能因被告曾出示2 枝槍枝予證
      人邱文宗觀看，即推論被告僅寄藏或持有2 枝槍枝，而該
      2 枝槍枝即為前案所扣得之槍枝等情。是縱被告於前案經
      扣得之具有殺傷力之手槍1 枝、不具殺傷力之改造手槍1
      枝，合計共2 支槍枝，與證人邱文宗所見槍枝之數量相符
      ，至多僅能證明被告提供證人觀看之槍枝與前案扣案之槍
      枝數量相符，惟不能佐證被告當時已向證人出示受寄之全
      數槍枝。是檢察官據此認被告自證人蔡鴻樟處取得之槍彈
      即為前案扣案物，不包括本件扣案之槍枝、霰彈云云，純
      屬臆測之詞，尚非可採。
（五）原審據此因而認被告被訴未經許可持有改造手槍1 枝、制
      式霰彈3 顆之犯行，與臺灣臺北地方法院93年度訴字第16
      70號刑事案件核屬同一事實，復查無其他積極證據足以證
      明被告另有如公訴意旨所述之犯行，是本件應為前開確定
      判決既判力之效力所及，而諭知被告免訴之判決，其認事
      用法，核無違誤，檢察官執前揭理由提起本件上訴，指摘
      原判決不當，並無理由，應駁回之，並不經言詞辯論為之
      。
據上論斷，應依刑事訴訟法第368 條、第372 條，判決如主文。
中    華    民    國    97    年    1     月    23    日
                  刑事第三庭審判長法  官  蔡秀雄
                                  法  官  陳春秋
                                  法  官  謝靜恒
以上正本證明與原本無異。
如不服本判決，應於收受送達後十日內向本院提出上訴書狀，其
未敘述上訴之理由者並得於提起上訴後十日內向本院補提理由書
（均須按他造當事人之人數附繕本）。
                                  書記官  陳珮茹
中    華    民    國    97    年    1     月    23    日


司法院資訊處製作；財團法人民間司法改革基金會備份。
